臺灣臺南地方法院民事裁定
110年度消債更字第68號
聲  請  人
即債 務 人  楊宗潔  
代  理  人  黃冠偉律師(法扶律師)
上列當事人因消費者債務清理事件聲請更生，本院裁定如下：  
    主    文
債務人楊宗潔自民國一一０年六月二十八日下午五時起開始更生
程序，並命司法事務官進行本件更生程序。
    理    由
一、按債務人不能清償債務或有不能清償之虞，且無擔保或無優
    先權之債務總額未逾新臺幣（下同）12,000,000元者，於法
    院裁定開始清算程序或宣告破產前，得向法院聲請更生。債
    務人對於金融機構負債務者，在聲請更生或清算前，應向最
    大債權金融機構請求協商債務清償方案，或向其住、居所地
    之法院或鄉、鎮、市、區調解委員會聲請債務清理之調解；
    協商或調解成立者，債務人不得聲請更生或清算，但因不可
    歸責於己之事由，致履行有困難者，不在此限。本條例施行
    前，債務人依金融主管機關協調成立之中華民國銀行公會會
    員，辦理消費金融案件無擔保債務協商機制與金融機構成立
    之協商，準用前2項之規定。消費者債務清理條例第3條、第
    42條第1項、第151條第1項、第7項、第9項分別定有明文。
    而所謂「不可歸責於己之事由」，係指金融機構所定之協商
    條件過苛，致債務人於清償協商金額後，即無法維持其基本
    生活，或債務人於履行協商條件期間，因非自願性失業、工
    作能力減損、減薪或其他非於協商成立時所能預期之事由，
    而致收入減少，或因扶養人數增加、債務人或其家人傷病或
    其他非於協商成立時所能預期之事由，而致支出增加等情事
    ；所謂「履行有困難」，係指以債務人之收入扣除自己及依
    法應受其扶養者所必要生活費用之數額後，仍不足以清償協
    商條件所定之數額，始足當之，以衡平債權人及債務人間之
    權益，並符合憲法第15條所定保障人民生存權之意旨。又法
    院開始更生程序之裁定，應載明其年、月、日、時，並即時
    發生效力，消費者債務清理條例第45條第1項亦定有明文。
二、本件聲請意旨略以：債務人累積債務總金額已達1,340,264
    元，為清理債務，前向本院聲請消費者債務清理前置調解（
    109年度南司消債調字第486號），最大債權金融機構星展(
    台灣)商業銀行股份有限公司（下稱星展銀行）雖於調解時
    提供分180期、每月每期給付10,353元、0利率之還款方案，
    惟債務人無法負擔，致調解不成立。債務人目前於府東派出
    所擔任清潔工，每月80小時，薪資12,800元，已無能力再清
    償前揭債務，且名下並無任何財產，所欠債務未逾1,200萬
    元，亦未經法院裁定開始清算程序或宣告破產。債務人之前
    雖曾與債權人前置調解成立，因涉案入監執行無收入而毀諾
    ，是債務人有不可歸責於己致履行協商條件顯有重大困難之
    事由。為此，爰依消費者債務清理條例提出本件更生之聲請
    等語。
三、經查：
  ㈠債務人主張之上開事實，業據提出債權人清冊、債務人清冊
    、財產及收入狀況說明書、全國財產稅總歸戶財產查詢清單
    、107、108年度綜合所得稅各類所得資料清單、戶籍謄本、
    財團法人金融聯合徵信中心查詢當事人綜合信用報告回覆書
    、調解不成立證明書等件（見本院卷第13至16、19至31頁）
    為證，並經本院依職權調閱債務人之勞、健保資料、電子稅
    務閘門財產所得調件明細表（見本院卷第43至54頁）等，互
    核相符，自堪信債務人之主張為真實。
  ㈡債務人於聲請本件更生程序前曾與債權人協商成立，約定分1
    20期、利率3.00%，每月繳款18,443元，依各債權銀行債權
    金額比例清償各項債務，至全部債務清償為止，而債務人已
    毀諾未再繳款等情，有臺灣臺北地方法院98年度消債核字第
    1257號裁定暨前置協商機制協議書為憑（見本院卷第235-23
    7頁），並經本院依職權函詢債權銀行查明無訛，有民事陳
    報狀（見本院卷第109、175-181、187-190、199-205、209-
    212、229頁）在卷可稽，足認債務人於消費者債務清理條例
    施行後，與債權人協商成立而毀諾。從而，債務人既曾與債
    權金融機構就無擔保債務達成協商後毀諾，且迄今尚未清償
    完畢，則其向本院聲請更生程序，本院自應審酌債務人是否
    符合「不可歸責於己致履行顯有困難之事由」之要件。債務
    人主張其因涉案入監執行無收入而毀諾乙情，核與前案紀錄
    表（見本院卷第37-39頁）大致相符，堪可認定。是債務人
    主張其係因不可歸責於己之事由致履行上開協議顯有重大困
    難，堪予採信。
  ㈢債務人主張其現每月薪資收入約為12,800元等語，與勞工保
    險被保險人投保資料表（見本院卷第95頁）大致相符，堪認
    為真實。又債務人名下無財產資料，有全國財產稅總歸戶財
    產查詢清單、稅務電子閘門財產所得調件明細表在卷可參（
    見本院卷第25、49-54頁）。而債務人上開收入，已低於臺
    南市110年度每人每月最低必要生活費15,965元（參酌消費
    者債務清理條例第64條之2第1項之規定），堪認債務人不能
    清償上百萬元之債務。
四、綜上所述，依債務人之收入財產及必要生活支出之情形，已
    達不能清償債務之程度，而債務人僅係一般消費者，未曾從
    事營業，其無擔保或無優先權之債務未逾1,200萬元，有不
    能清償債務之情事，之前雖曾與各債權銀行協商成立，但因
    不可歸責於己之事由，致履行上開協議顯有重大困難，且未
    經法院裁定開始清算程序或宣告破產，又查無消費者債務清
    理條例第6條第3項、第8條或第46條各款所定駁回更生聲請
    之事由存在，則債務人聲請更生，應屬有據，爰裁定如主文
    所示。
五、末按，法院裁定開始更生或清算程序後，得命司法事務官進
    行更生或清算程序，必要時得選任律師、會計師或其他適當
    之自然人或法人一人為監督人或管理人，消費者債務清理條
    例第16條第1項定有明文。本件既經本院裁定開始更生程序
    ，爰併依前開規定，命司法事務官進行更生程序。
中　　華　　民　　國　　110 　年　　6 　　月　　28　　日
                  消債法庭    法  官　田幸艷
上開裁定正本核與原本無異。
本裁定不得抗告。
本裁定已於110年6月28日下午5時公告。
中　　華　　民　　國　　110 　年　　6 　　月　　28　　日
                              書記官  駱映庭